【裁判字號】    97,訴,3945
【裁判日期】    971031
【裁判案由】    毒品危害防制條例
【裁判全文】
臺灣板橋地方法院刑事判決              97年度訴字第3945號
公  訴  人  臺灣板橋地方法院檢察署檢察官
被      告  甲○○
                    （另案
上列被告因毒品危害防制條例案件，經檢察官提起公訴（97年度
毒偵字第6298號），被告於準備程序對被訴事實為有罪之陳述，
本院合議庭裁定由受命法官改依簡式審判程序獨任審理，判決如
下：
    主      文
甲○○施用第一級毒品，累犯，處有期徒刑拾月。
    事      實
一、甲○○前曾於民國90年間，因施用毒品案件，經裁定送觀察
    、勒戒，因認有繼續施用毒品傾向，再經裁定令入戒治處所
    施以強制戒治，後於91年8 月5 日執行完畢，另於94年間因
    毒品危害防制條例案件，經判處有期徒刑1年2月確定，與其
    於94、95年間因另犯之毒品危害防制條例、竊盜等案件，各
    經判處有期徒刑1年、7月、6月確定，更分經減刑並定其應
    執行有期徒刑11月部分合併執行，於97年2月25日因縮短刑
    期假釋出監，迄至97年3月20日於所餘刑期內因假釋未經撤
    銷，其未執行之刑，以已執行論。詎仍不知悔改，竟基於施
    用第一級毒品海洛因之犯意，於97年7月23日中午，在臺北
    縣蘆洲市○○街33號3樓住處內，將海洛因粉末置入注射針
    筒內加水稀釋後，注射施用海洛因一次。嗣於97年7月23日
    16 時許，為警於上開住處查獲。經採集其尿液檢體送驗，
    結果呈海洛因代謝物可待因、嗎啡類陽性反應。
二、案經臺北縣政府警察局板橋分局報告臺灣板橋地方法院檢察
    署檢察官偵查起訴。
    理      由
一、本案被告甲○○所犯係死刑、無期徒刑、最輕本刑為三年以
    上有期徒刑以外之罪，且非高等法院管轄之第一審案件，其
    於準備程序中就被訴事實為有罪之陳述，經本院告知簡式審
    判程序之旨，並聽取公訴人、被告之意見後，經合議庭裁定
    由受命法官獨任進行簡式審判程序，合先敘明。
二、上揭事實，業據被告於本院審理時坦承不諱，且被告於97年
    7 月23日為警查獲後，經採集其尿液檢體送驗，結果確呈海
    洛因代謝物可待因、嗎啡類陽性反應，有臺灣檢驗科技股份
    有限公司濫用藥物檢驗報告附卷可憑，另有查獲照片足供參
    佐，可證被告自白確與事實相符，堪以採信。
三、按毒品危害防制條例於92年7 月9 日修正公布，自93年1 月
    9 日施行，其中第20條、第23條將施用毒品之刑事處遇程序
    區分為「初犯」、「5 年內再犯」、「5 年後再犯」。依其
    立法理由之說明：「初犯」，經觀察、勒戒或強制戒治，應
    為不起訴處分或不付審理之裁定；經觀察、勒戒或強制戒治
    執行完畢釋放後，「5 年內再犯」者，因其再犯率甚高，原
    實施之觀察、勒戒及強制戒治既已無法收其實效，爰依法追
    訴或裁定交付審理。至於經觀察、勒戒或強制戒治執行完畢
    釋放，「5 年後再犯」者，前所實施之觀察、勒戒或強制戒
    治已足以遮斷其施用毒品之毒癮，為期自新及協助其斷除毒
    癮，仍用「初犯」規定，先經觀察、勒戒或強制戒治之程序
    。從而，依修正後之規定，祇於「初犯」及「5 年後再犯」
    2 種情形，有其追訴條件之限制，即須於初犯經觀察、勒戒
    或強制戒治釋放後，5 年內均無施用毒品之行為，始能認其
    前所實施之觀察、勒戒或強制戒治已足遮斷毒癮，而得於5
    年後再犯時，再予適用初犯之規定，重行觀察、勒戒等程序
    。倘5 年內已經再犯，被依法追訴處罰，縱其第3 次（或第
    3 次以上）施用毒品之時間在初犯釋放5 年以後，即與「5
    年後再犯」之情形有別，且因已於「5 年內再犯」，顯見其
    再犯率甚高，原實施觀察、勒戒或強制戒治，已無法收其實
    效，自無再經觀察、勒戒及強制戒治之必要，應由檢察官逕
    行起訴，始符新法修正之本旨（最高法院95年第7 次刑事庭
    會議決議參照）。查被告前於90年間因施用毒品案件，經送
    觀察、勒戒後，認有繼續施用毒品傾向，再裁定送強制戒治
    ，於91年8 月5 日執行完畢，又於94、95年間因施用毒品案
    件，分經判處前開罪刑確定等情，有臺灣高等法院被告前案
    紀錄表乙份附卷可參，是被告既曾於上開觀察、勒戒、強制
    戒治執行完畢釋放後5 年內再犯施用毒品之罪，且經法院判
    處罪刑確定，雖本案施用毒品之時間在初犯釋放5 年後，惟
    被告既已先於5 年內再犯，顯見其再犯率甚高，原實施之觀
    察、勒戒、強制戒治已無法收其實效，而無5 年戒斷期之存
    在，即無再行觀察、勒戒或強制戒治之必要，揆諸前揭說明
    ，仍應依法論科。
四、核被告所為，係犯毒品危害防制條例第10條第1 項之施用第
    一級毒品罪。至被告施用前持有海洛因之低度行為，為其進
    而施用之高度行為所吸收，不另論罪。查被告有如前述因犯
    罪經判處罪刑確定及執行之前案紀錄已見於前，其於受徒刑
    之執行完畢後，5 年以內故意再犯本案有期徒刑以上之罪，
    為累犯，應依法加重其刑。爰審酌被告之素行不佳，經執行
    觀察、勒戒、強制戒治後仍未戒除吸毒惡習，多次施用毒品
    危害其個人身心健康，及犯罪後坦承犯行，態度尚屬良好等
    一切情狀，量處如主文所示之刑，以示懲儆。
據上論斷，應依刑事訴訟法第273 條之1 第1 項、第299 條第1
項前段，毒品危害防制條例第10條第1 項，刑法第11條前段、第
47條第1項，判決如主文。
本案經檢察官蘇振文到庭執行職務。
中    華    民    國    97    年    10    月    31    日
                  刑事第六庭  法  官  盧軍傑
上列正本證明與原本無異。
如不服本判決，應於判決送達後十日內敘明上訴理由，向本院提
出上訴狀（應附繕本），上訴於臺灣高等法院。
                              書記官  周玉茹
中    華    民    國    97    年    10    月    31    日
附錄本案論罪科刑法條全文：
毒品危害防制條例第十條
施用第一級毒品者，處六月以上五年以下有期徒刑。
施用第二級毒品者，處三年以下有期徒刑。


司法院資訊處製作；財團法人民間司法改革基金會備份。
